臺灣臺南地方法院刑事判決
111年度金訴字第580號
公  訴  人  臺灣臺南地方檢察署檢察官
被      告  邵佳瑀



上列被告因洗錢防制法等案件，經檢察官提起公訴（111年度營
偵字第699號、111年度偵字第7154號），被告於準備程序中為有
罪之陳述，本院合議庭裁定由受命法官獨任以簡式審判程序進行
審理，判決如下：
    主  文
邵佳瑀幫助犯洗錢防制法第十四條第一項之一般洗錢罪，處有期
徒刑貳月，併科罰金新臺幣伍仟元，罰金如易服勞役，以新臺幣
壹仟元折算壹日。
   犯罪事實
一、邵佳瑀雖預見將金融帳戶提供他人使用，可能幫助他人從事
    詐欺取財犯罪並隱匿犯罪所得之去向及所在，竟仍基於縱有
    人以其所交付之金融帳戶實施詐欺取財犯罪並隱匿犯罪所得
    之去向及所在亦不違背其幫助本意之故意，於民國110年9月
    間某日，在臺中市太平區某處，將其所申辦之中國信託銀行
    帳號000000000000號帳戶(下稱中信銀行帳戶)之存摺、提款
    卡及密碼等資料，交予真實姓名年籍均不詳之人，以此方式
    幫助該人所屬之詐欺集團掩飾渠等因詐欺犯罪所得之財物。
    嗣詐欺集團成員取得上開帳戶後，即基於意圖為自己不法所
    有之犯意聯絡，㈠於同年9月17日某時許，透過交友軟體聯繫
    楊芷螢，向其佯稱：在淘寶客服網站依指示操作，可獲取20
    %優惠云云，致楊芷螢陷於錯誤，於110年10月9日22時15、1
    8分許，分別匯款新臺幣(下同)5萬元、3萬元至華南銀行帳
    號000-000000000000號帳戶(帳戶所有人張志偉，另案偵查
    中，下稱華南銀行帳戶)後，旋於同日22時18分許，全數轉
    至上開中信銀行帳戶內，之後即遭提領一空；㈡於同年10月7
    日前（業據公訴人當庭更正）某時許，透過簡訊聯繫周伯翰
    ，向其佯稱：加入股票群組，依指示操作即可獲利云云，致
    周伯翰陷於錯誤，於同年10月7日11時53分許，匯款3萬8,88
    8元至華南銀行帳戶後，旋於同日12時許，全數轉至上開中
    信銀行帳戶內，之後即遭提領一空。嗣楊芷螢及周伯翰查覺
    有異而報警處理，始悉上情。
二、案經臺南市政府警察局新營分局報告及周伯翰訴由嘉義縣警
    察局民雄分局報告臺灣臺南地方檢察署檢察官偵查起訴。
    理  由
一、本件被告所犯者非死刑、無期徒刑、最輕本刑為3年以上有
    期徒刑之罪或高等法院管轄第一審案件，其於準備程序進行
    中，就被訴事實均為有罪之陳述，經法官告知簡式審判程序
    之旨，並聽取公訴人、被告之意見後，本院爰依刑事訴訟法
    第273條之1第1項之規定，裁定由受命法官獨任以簡式審判
    程序進行審理。
二、上揭犯罪事實，業據被告坦承不諱，核與被害人楊芷螢、告
    訴人周伯翰於警詢時之指述相符，並有被害人楊芷螢手機轉
    帳翻拍交易明細、華南銀行帳號000-000000000000號帳戶交
    易明細、被告所有中信銀行帳戶客戶基本資料、客戶歷史交
    易清單各1份在卷可稽，足認被告上揭自白與事實相符，堪
    以採信。是本案事證明確，被告犯行堪以認定，應依法論罪
    科刑。
三、論罪科刑
(一)按行為人對於構成犯罪之事實，明知並有意使其發生者，為
    故意；行為人對於構成犯罪之事實預見其發生，而其發生並
    不違背其本意者，以故意論，刑法第13條第1項、第2項分別
    定有明文。前者稱為確定故意，後者則稱為未必故意。而未
    必故意與有認識的過失之區別，在於二者對構成犯罪之事實
    雖均預見其能發生，但前者對其發生並不違背其本意，後者
    則確信其不發生。又幫助犯之成立，以行為人主觀上認識被
    幫助者正欲從事犯罪或係正在從事犯罪，該犯罪有既遂之可
    能，而其行為足以幫助他人實現構成要件者，即具有幫助故
    意，並不以行為人確知被幫助者係犯何罪名為必要。再按行
    為人提供金融帳戶提款卡及密碼予不認識之人，非屬洗錢防
    制法第2條所稱之洗錢行為，不成立同法第14條第1項一般洗
    錢罪之正犯；如行為人主觀上認識該帳戶可能作為收受及提
    領特定犯罪所得使用，他人提領後即產生遮斷資金流動軌跡
    以逃避國家追訴、處罰之效果，仍基於幫助之犯意而提供，
    應論以幫助犯同法第14條第1項之一般洗錢罪（最高法院108
    年度台上大字第3101號裁定意旨參照）。查現今社會上，詐
    欺集團蒐集金融帳戶，持以作為詐欺取財犯罪之人頭帳戶之
    事，常有所聞，政府機關及大眾媒體亦一再宣導反詐騙之事
    ，現代國人日常生活經常接觸之自動櫃員機周圍及操作時顯
    示之畫面，亦無不以醒目之方式再三提醒，政府更因此降低
    每日可轉帳金額上限，可見反詐騙活動已為公眾所周知，是
    倘持有金融存款帳戶之人任意將該帳戶交付予身分不詳之人
    使用時，自可預見該受讓金融存款帳戶資料之人可能將之用
    以收受及提領詐欺犯罪所得使用，且於他人提領後，即產生
    遮斷資金流動軌跡以逃避國家追訴、處罰之效果。　　
(二)核被告所為，係犯刑法第30條第1項、第339條第1項之幫助
    詐欺取財罪，及刑法第30條第1項、洗錢防制法第2條第2款
    、第14條第1項之幫助一般洗錢罪。被告以一提供帳戶行為
    ，幫助詐欺集團成員先後向上開告訴人、被害人實行詐術，
    致其等陷於錯誤匯款至上開華南銀行帳戶，再經轉帳至被告
    之中信銀行帳戶，旋遭提領一空，而幫助掩飾或隱匿犯罪所
    得之去向及所在，係以一行為幫助數次詐欺取財、洗錢犯行
    ，同時構成幫助詐欺取財罪及幫助一般洗錢罪，為想像競合
    犯，依刑法第55條規定，應從一重之幫助一般洗錢罪處斷。
    　　
(三)按幫助犯之處罰，得按正犯之刑減輕之，刑法第30條第2項
    定有明文。又按犯洗錢防制法第14、15條之罪，在偵查或審
    判中自白者，減輕其刑，洗錢防制法第16條第2項亦有明文
    。查被告為幫助犯，且於本院審理時自白幫助洗錢犯行，爰
    依刑法第30條第2項、洗錢防制法第16條第2項規定，減輕其
    刑，並依刑法第70規定遞減其刑。　　
(四)爰審酌被告因缺錢花用，而提供上開金融帳戶予他人從事不
    法使用，不僅導致犯罪之追查趨於複雜困難，更使被害人財
    物損失，危害金融秩序與社會治安，造成之危害非輕，自有
    可責；兼衡被告之年紀、前無犯罪科刑紀錄之素行（詳卷附
    臺灣高等法院被告前案紀錄表）、智識程度（高職畢業）、
    家庭經濟狀況（從事服務業，每月收入約2萬餘元）、無須
    扶養他人、提供之帳戶數量、遭詐騙之被害人人數及金額、
    犯罪所得、自陳目前懷孕6個月，及犯後坦承犯行之態度等
    一切情狀，量處如主文所示之刑，併就罰金部分諭知易服勞
    役之折算標準。又被告供陳未因犯本案之罪獲有所得，且亦
    無證據證明被告獲有犯罪所得，爰不宣告沒收犯罪所得，附
    此敘明。
據上論斷，應依刑事訴訟法第273條之1第1項、第299條第1項前
段，洗錢防制法第2條第2款、第14條第1項、第16條第2項，刑法
第11條前段、第30條第1項前段、第2項、第339條第1項、第55條
、第42條第3項，刑法施行法第1條之1第1項，判決如主文。  本
案經檢察官郭文俐提起公訴，檢察官李佳潔到庭執行職務。
中　　華　　民　　國　　111 　年　　8 　　月　　30　　日
　　　　　　　　　刑事第六庭    法　官　陳鈺雯
以上正本證明與原本無異。
如不服本判決應於收受送達後20日內向本院提出上訴書狀，並應
敘述具體理由。其未敘述上訴理由者，應於上訴期間屆滿後20日
內向本院補提理由書( 均須按他造當事人之人數附繕本) 「切勿
逕送上級法院」。
                                書記官  洪儀珊　
中　　華　　民　　國　　111 　年　　8 　　月　　31　　日
附錄論罪科刑法條：  　　　　　　　　　　　　　　　
刑法第339條
意圖為自己或第三人不法之所有，以詐術使人將本人或第三人之
物交付者，處5年以下有期徒刑、拘役或科或併科50萬元以下罰
金。
以前項方法得財產上不法之利益或使第三人得之者，亦同。
前二項之未遂犯罰之。
洗錢防制法第2條
本法所稱洗錢，指下列行為：
一、意圖掩飾或隱匿特定犯罪所得來源，或使他人逃避刑事追訴
    ，而移轉或變更特定犯罪所得。
二、掩飾或隱匿特定犯罪所得之本質、來源、去向、所在、所有
    權、處分權或其他權益者。
三、收受、持有或使用他人之特定犯罪所得。
洗錢防制法第14條
有第二條各款所列洗錢行為者，處7年以下有期徒刑，併科新臺
幣5百萬元以下罰金。
前項之未遂犯罰之。
前二項情形，不得科以超過其特定犯罪所定最重本刑之刑。